【裁判字號】    99,上易,224
【裁判日期】    990129
【裁判案由】    詐欺
【裁判全文】
臺灣高等法院刑事判決                 99年度上易字第224號
上  訴  人  臺灣臺北地方法院檢察署檢察官
被      告  甲○○
上列上訴人因被告詐欺案件，不服臺灣臺北地方法院98年度易字
第2277號，中華民國98年12月22日第一審判決（起訴案號：臺灣
臺北地方法院檢察署98年度調偵字第344號），提起上訴，本院
判決如下：
    主  文
上訴駁回。
    理  由
一、按不服地方法院之第一審判決而上訴者，應向管轄第二審之
    高等法院為之。上訴書狀應敘述具體理由。第二審法院認為
    上訴書狀未敘述理由或上訴有第362條前段之情形者，應以
    判決駁回之。刑事訴訟法第361條第1項、第2項、第367條前
    段，分別定有明文。所謂具體理由，必係依據卷內既有訴訟
    資料或提出新事證，指摘或表明第一審判決有何採證認事、
    用法或量刑等足以影響判決本旨之不當或違法，而構成應予
    撤銷之具體事由，始克當之，例如：依憑證據法則具體指出
    所採證據何以不具證據能力，或依憑卷證資料，明確指出所
    為證據證明力之判斷如何違背經驗、論理法則，若僅泛言原
    判決認定事實錯誤、違背法令、量刑失之過重或輕縱，而未
    依上開意旨指出具體事由，或形式上雖已指出具體事由，然
    該事由縱使屬實，亦不足以認為原判決有何不當或違法者，
    如對於不具有調查必要性之證據，法院未依聲請調查亦未說
    明理由，或援用證據不當，但除去該證據仍應為同一事實之
    認定，皆難謂係具體理由，俾與第二審上訴制度旨在請求第
    二審法院撤銷、變更第一審不當或違法之判決，以實現個案
    救濟之立法目的相契合，並節制濫行上訴，有最高法院97年
    度臺上字第892號判決要旨參照。再者，最高法院65年臺上
    字第2836號判例要旨指出：「上訴於第三審法院，其上訴書
    狀應敘述上訴之理由，為刑事訴訟法第382條第1項所明定。
    本件原審檢察官提出之上訴書，僅云『茲據告訴人某甲具狀
    請求提起上訴前來，經核內容，尚非顯無理由，檢附原書狀
    ，提起第三審上訴，請予法辦』，並無一語指摘原判決如何
    違背法令，及該書狀內容如何尚非顯無理由。刑事訴訟法既
    無上訴理由得引用或檢附其他文件代替之規定，揆諸首開說
    明，其上訴程式自屬不合」；同院69年臺上字第2724號判例
    要旨亦表示：「刑事訴訟法第382條第1項所謂上訴書狀應敘
    述上訴之理由，係指上訴書狀本身應敘述上訴理由而言，非
    可引用或檢附其他文書代替，以為上訴之理由。蓋刑事訴訟
    法規定各種文書之製作，應具備一定之程式，其得引用其他
    文書者，必有特別之規定始可，如刑事訴訟法第48條、第37
    3 條。否則，即難認其上訴已合法律上之程式。」修正後刑
    事訴訟法第361條、第367條規定與第382條第1項規定之意旨
    相合，自應為相同之適用。易言之，不服地方法院之第一審
    判決而上訴者，須提出上訴書狀，並於上訴狀記載具體理由
    ，同時應於上訴狀本身內敘明上訴之理由，不得引用或檢附
    其他文書代替，以為上訴之理由。上訴書狀若引用或檢附其
    他文書代替，以為上訴理由者，該引用或檢附之其他文書內
    容，非屬上訴書狀之內容，故上訴書狀是否敘述具體理由，
    應就所引用或檢附之文書以外之內容加以觀察、判斷，若除
    去該引用、檢附之文書外，其餘部分之敘述，不能認係具體
    理由者，上訴即非合法。
二、本件檢察官上訴意旨略以：依本件告訴人乙○於原審審理時
    表明「我個人只要把失去的錢拿回來就可以…」等語，足徵
    告訴人對本案不予追究之前提，必須被告甲○○已將告訴人
    遭詐騙之金錢全數返還。惟告訴人遭被告詐騙之金錢，尚有
    人民幣16萬餘元尚未追回，被告至今亦無提出償還計畫。原
    審漏未審酌被告於本案宣判前猶未將餘款返還告訴人乙情，
    即遽對被告為緩刑之宣告，顯然與緩刑之立法意旨相違背，
    復未顧及告訴人之權益，難認原判決允當，爰附送告訴人之
    原請求上訴狀，請求撤銷原判決，另為適當之判決云云。
三、經查：
（一）本件原審係以被告於原審之自白、證人陳佩如及告訴人於
      原審以證人身份之具結證述、廖林淑花之案件紀錄表、受
      理詐騙帳戶通報警示簡便格式表（見偵查卷第18頁至第20
      頁）、廖林淑花申告林珠琴詐欺案件之臺北市政府警察局
      中正第一分局刑事案件移送書（見偵查卷第54頁）、被告
      與林珠琴、張金祥之電話通聯紀錄（見偵查卷第35頁正反
      背面）等卷內證據，認被告犯罪事證明確，核其所為，係
      犯刑法第339條第1項之詐欺取財罪。被告與共犯林珠琴間
      就本件詐欺取財犯行，有犯意聯絡及行為分擔，應依刑法
      第28條論以共同正犯。並審酌被告僅因貪圖新臺幣（下同
      ）30萬元佣金，可預見林珠琴有不法犯意，竟仍與其合作
      ，致告訴人受有約355萬元之財產上損害，其犯罪動機、
      惡性、手段及造成損害非輕，而被告無法合理說明為何相
      信林珠琴、為何佣金高達30萬元，難認有悔意，但念及被
      告與臺灣地區人民結婚、生子，定居苗栗縣，並無潛逃出
      境之虞，於案發之後，尚且陪同告訴人報案，並於數日後
      即將王風強帳戶內款項匯回，經告訴人當庭表示不予追究
      ，犯罪後態度尚可等一切情狀，量處被告有期徒刑6月，
      如易科罰金，以1千元折算1日。再以被告前未曾受有期徒
      刑以上刑之宣告，因一時失慮致罹刑典，經此偵審程序及
      論罪科刑之教訓後，當知所警惕而無再犯之虞，所宣告之
      刑，以暫不執行為適當之情，併予宣告緩刑3年，並依刑
      法第93條第1項規定，諭知緩刑期內付保護管束。
（二）按刑罰之裁定及是否為緩刑之宣告，本屬事實審法院之裁
      量權限，若未逾法定刑度範圍，亦無牴觸法律或輕重明顯
      失衡之濫權裁量情形，不能任意指為違法失當。原審已敘
      明被告與臺灣地區人民結婚後已定居苗栗縣，並無潛逃出
      境之虞，並於案發後尚陪同告訴人報案，並經告訴人當庭
      表明不予追究等情，並詳酌刑法第57條各款所定事由，而
      量處被告有期徒刑6月，並諭知易科罰金之折算標準。再
      認被告前未曾受有期徒刑以上刑之宣告之前科紀錄，非屬
      素行不良之人，所宣告之刑以不執行為適當，予以諭知緩
      刑。原審關於被告刑度之宣告及緩刑之諭知，均無違法濫
      權或輕判失衡之情事。檢察官上訴意旨雖稱告訴人對被告
      宥恕之意思表示，係以取回全數遭詐騙之金額為前提云云
      。然通觀告訴人於原審98年12月1日審判期日之陳述，其
      稱：「（審判長問：就本案有何意見？）我個人只要把失
      去的錢拿回來就可以，甲○○是否是真正詐欺，那麼大的
      金額甲○○有跟我一起回去，還跟我去徵信社，再跟我一
      起去報案，我覺得她也許也是一個受害者。」等語（見原
      審卷第101頁背面），告訴人固曾表示希冀取回全數被詐
      騙之失款，惟其對被告部分，亦陳明被告有陪同其前往徵
      信社及報案等情，甚而表示被告亦可能為一受害者，足認
      告訴人對被告之行為已有所諒解，乃不予深究。告訴人雖
      有人民幣16萬餘元之失款尚未取回，然其仍得對被告及共
      犯林珠琴行使民事損害賠償請求權，檢察官謂附送告訴人
      之請求上訴聲請狀，提起上訴，然遍查其上訴理由書，未
      見相關附件資料，縱認告訴人事後有所反悔，翻異其對被
      告之諒解態度，並具狀請求檢察官對被告提起上訴，然告
      訴人先前宥恕之意思表示，仍為原審辯論終結前業已存在
      之事實，原審據此酌為量刑及諭知緩刑之裁量基礎，當屬
      合法妥適。況刑事處罰之核心目的本在於教化，而非充作
      民事求償之手段，檢察官於原審98年12月1日審判期日，
      就被告之科刑範圍，泛稱沒有意見，未有任何具體意見表
      示（見原審卷第101頁背面），嗣於原審判決後，始主張
      告訴人係以取回全部遭詐騙款項之前提而原諒被告，被告
      未提清償計畫，於原審宣判前猶未將餘款返還告訴人，認
      告訴人不予追究之意思表示有所保留，據以指稱原審諭知
      緩刑之宣告不當，無從動搖原審量刑及緩刑宣告之判斷基
      礎，難認已具體指摘原判決關於認定事實及適用法律與刑
      罰之量定，有何違法或不當之處。依首揭說明，本件上訴
      不合上訴之法定要件，應予駁回，並不經言詞辯論為之。
據上論斷，應依刑事訴訟法第367條前段、第372條，判決如主文
。
中    華    民    國    99    年    1     月    29    日
                  刑事第十三庭  審判長法  官   曾德水
                                      法  官   崔玲琦
                                      法  官   陳恆寬
以上正本證明與原本無異。
不得上訴。
                                      書記官   黃家麟
中    華    民    國    99    年    2     月    1     日
附錄論罪法條
刑法第339條
意圖為自己或第三人不法之所有，以詐術使人將本人或第三人之
物交付者，處5年以下有期徒刑、拘役或科或併科1千元以下罰金
。
以前項方法得財產上不法之利益或使第三人得之者，亦同。
前二項之未遂犯罰之。


司法院資訊處製作；財團法人民間司法改革基金會備份。
